臺灣高等法院民事裁定　　　　　　　　　100年度抗字第609號
抗 告 人　葉昌銘
上列抗告人因與相對人渣打國際商業銀行股份有限公司間損害賠
償事件聲請訴訟救助，對於中華民國100年3月22日臺灣新竹地方
法院99年度審救字第13號裁定提起抗告，本院裁定如下：
    主  文
抗告駁回。
抗告費用新臺幣壹仟元由抗告人負擔。
    理  由
一、按當事人無資力支出訴訟費用者，依民事訴訟法第107條規
    定，法院固應依聲請准予救助，惟此項請求救助之事由，依
    同法第109條第2項、第284條之規定，應提出能即時調查之
    證據以釋明之。「所謂無資力，係指窘於生活，且缺乏經濟
    信用者而言」，最高法院43年台抗字第152號判例意旨可資
    參照。申言之，若非取給於自己或家族所必需之生活費不能
    支出訴訟費用，且無籌措款項以支出訴訟費用之信用技能，
    方能謂之為無資力支出訴訟費用。又「法院調查聲請人是否
    無資力支出訴訟費用，專就聲請人提出之證據為之，如聲請
    人並未提出證據，或依其提出之證據，未能信其無資力支出
    訴訟費用之主張為真實，即應將其聲請駁回，並無派員調查
    之必要」（最高法院26年滬抗字第34號判例意旨可資參照）
    。
二、抗告人主張略以：伊與第三人劉哲銘合夥經營之工廠於民國
    98年7月間之獲利仍不能填補98年7月之前之虧損，工廠結束
    營業後應負擔與劉哲銘協議後之虧損金額新台幣(下同)480
    萬元，故將機器及廠房內之電力設備及電纜線售讓與劉哲銘
    ，伊已無任何動產及不動產可供變賣，伊之配偶、子女收入
    微薄，均無資力幫伊繳納裁判費。又相對人因明顯圖利台灣
    金聯資產管理股份有限公司(下稱金聯公司)，並違反公平交
    易法，伊即顯有勝訴之望，本此依民事訴訟法第107條規定
    聲請訴訟救助，惟經原裁定駁回，爰提起抗告請求廢棄原裁
    定云云。
三、經查，抗告人僅主張其工廠於98年7月間之獲利仍不能填補
    98年7月之前之虧損，然未舉出具體事證釋明確實盈餘不足
    填補虧損。另抗告意旨主張其將機器及廠房內之電力設備及
    電纜線以480萬元售讓與劉哲銘，其已無任何動產及不動產
    可供變賣，然亦未提出買賣契約書或權利讓渡書等證據以供
    釋明，尚難遽認其已無財產。故抗告人之上開主張均無法釋
    明其已無資力支出訴訟費用之事實。從而，抗告人既未提出
    能即時調查之證據，以釋明其無資力支出本件訴訟費用之事
    實，揆諸前開說明，其訴訟救助之聲請即屬無從准許，原裁
    定駁回抗告人之聲請，並無不合。抗告意旨指摘原裁定不當
    ，求予廢棄，為無理由，應予駁回。爰裁定如主文。
中    華    民    國   100    年    4     月    28    日
                  民事第十八庭
                      審判長法  官  湯美玉
                            法  官  李慈惠
                            法  官  丁蓓蓓
正本係照原本作成。
本裁定除以適用法規顯有錯誤為理由外，不得再抗告。如提起再
抗告，應於收受後10日內委任律師為代理人向本院提出再抗告狀
。並繳納再抗告費新台幣１千元。
中    華    民    國   100    年    4     月    28    日
                            書記官  陳思云